---
title: "Aula2"
format: html
editor_options: 
  chunk_output_type: inline
message: false
warning: false
---

# Bibliotecas

Bibliotecas que foram utilizadas durante a aula.

```{r}
library(ec50estimator)
library(readxl)
library(tidyverse)
library(gsheet)
library(googlesheets4)
library(ggplot2)
library(ggthemes)
```

# Carregamento do conjunto de dados multi_isolate da biblioteca ec50estimator

Primeiro, precisa carregar o pacote **ec50estimator**

```{r}
df1 <- multi_isolate
```

# Outras formas de carregar um conjunto de dados

Outras formas de carregar um conjunto de dados utilizando diferentes funções do pacote **readxl**, que permite importar para o R dados presentes em arquivos de diferentes formatos. Também utilizamos o pacote **gsheet**, com a função *gsheet2tbl*, que permite importar planilhas direto do Google Sheet.

```{r}
df21 <- read_excel("dados-diversos.xlsx", 2)

df2 <- read_excel("dados-diversos.xlsx")

df3 <- read_csv("dados-diversos.csv")

df4 <- gsheet2tbl("https://docs.google.com/spreadsheets/d/1aID5Dh6PlBVCKzU1j7k-WA6zuWQWE2NhtWEgdJtt5iA/edit#gid=921203844")

# df5 <- read_sheet("https://docs.google.com/spreadsheets/d/1aID5Dh6PlBVCKzU1j7k-WA6zuWQWE2NhtWEgdJtt5iA/edit?usp=sharing") #pacote mais complexo e com mais funções, para apenas inserir novos df utilizar o gsheet, que é mais simples.
```

# Visualização dos dados

Visualização dos dados utilizando o pacote **ggplot**.

```{r}
g1 <-df4 |> 
  ggplot(aes(trat, comp))+
  geom_boxplot(outlier.colour = NA,
               fill = "steelblue")+
  geom_jitter(width = 0.05,
              color = "black",
              shape = 1,
              size = 3)+
  labs(x = "Tratamento",
       y = "Comprimento",
       title = "Meu Primeiro ggplot",
       caption = "Fonte: Dados diversos")+
  theme_clean()+
  scale_y_continuous(limits = c(0,20),
                     n.breaks = 10)

g1


ggsave("meu1gg.png", bg = "white")
```
