---
title: "Aula 5"
format: html
editor: visual
message: false
warning: false
---

Aluna: Ana Carolyne Costa de Carvalho (115522)

# Bibliotecas

Bibliotecas que foram utilizadas no relatório.

```{r}
library(tidyverse)
library(gsheet)
library(ggthemes)
library(patchwork)
```

# Importação de dados

Importação do conjunto de dados que contém os pontos e notas de cada aluno para as sabatinas da disciplina de Análise de Dados. Para isso, utilizamos a função `gsheet2tbl` do pacote **gsheet**.

```{r}
dados <- gsheet2tbl("https://docs.google.com/spreadsheets/d/1bq2N19DcZdtax2fQW9OHSGMR0X2__Z9T/edit#gid=1092065531")
```

# Análise Descritiva

## Visualização dos dados

### Sumarização dos dados

Através da função `summary` do R base é possível obter uma sumarização geral dos dados, onde sabemos a média geral e outras informações das notas dos alunos para as duas provas realizadas.

```{r}
dados |> 
  summary()
```

Utilizando o `group_by` e `summarise`, ambas funções do pacote **dplyr**, é possível calcular as informações de média, mediana e desvio padrão para cada prova, de forma que conseguimos visualizar em qual das avaliações obtivemos um melhor resultado.

```{r}
dados |> 
  group_by(prova) |> 
  summarise(mean_nota = mean(nota),
            sd_nota = sd(nota),
            median_nota = median(nota),
            somatorio_nota = sum(nota))
```

Com isso, foi possível verificar que as duas avaliações apresentaram médias muito próximas, indicando uma constância no desempenho dos alunos.

### Gráficos

Para facilitar a visualização dos dados, foram elaborados alguns gráficos. Os gráficos foram confeccionados utilizando a função `ggplot` do pacote **ggplot2**.

#### Histograma

```{r}
dados |> 
  ggplot(aes(nota))+
  geom_histogram(fill = "steelblue",
                 color = "white",
                 bins = 13)+
    facet_wrap(~prova)+
    geom_vline(xintercept = 70, linetype = "dashed", color = "black")+
  xlim(0, 100)+
  ylim(0,6)+
labs(y = "Frequência",
       x = "Notas")+
  theme_bw()

```

Neste gráfico é possível visualizar a frequência de notas. Além disso, a linha chamuscada indica o local onde a nota é igual a 70.00, ou seja, após esta linha, estão as notas com valor maior ou igual à nota necessária para aprovação na disciplina.

##### Quantos alunos possuem nota maior ou igual à 70.00?

Para saber essa informação iremos utilizar a função `filter`, `group_by` e `count` do pacote **dplyr**.

```{r}
dados |> 
  filter(nota > 70.00) |> 
  group_by(prova) |> 
  count()
```

Com esses dados, é possível ver que obtivemos 16 e 13 notas maiores que 70.00 na primeira e segunda prova, respectivamente. Em ambas as provas, mais da metade da turma (n = 22).

#### Boxplot

```{r}
dados |> 
  ggplot(aes(factor(prova), nota, color = prova))+
  geom_boxplot()+
  geom_jitter(width = 0.05, point_type = 2)+
  labs(y = "Notas",
       x = "Provas")+
  theme_bw()+
    theme(legend.position = "none")


```

Neste boxplot é possível visualizar que as duas provas se mantiveram com padrões similares quanto as notas. Em ambos os casos, é possível ver que a maior parte das notas foram maiores que 65, embora ainda seja possível ver uma dispersão dos dados.

#### Histograma para cada prova

```{r}
p1 <- dados|> 
    filter(prova == 1) |> 
  ggplot(aes(nota))+
  theme_bw()+
  geom_histogram(bins = 5,
                 fill = "darkred",
               color = "white")+
  labs(title = "Prova 1",
    y = "Frequency",
       x = "Notas")+
  geom_vline(xintercept = 79.54545, linetype = "dashed")+
      annotate(geom = "text", x = 73.5, y = 6.5, label = "Mean")+
    theme(plot.title = element_text(hjust=0.5))+
  ylim(0, 10)

p1

p2 <- dados |> 
  filter(prova == 2) |> 
  ggplot(aes(nota))+
  theme_bw()+
  geom_histogram(bins = 5,
                 fill = "steelblue",
               color = "white")+
 labs( title = "Prova 2",
       y = "Frequency",
       x = "Notas")+
  geom_vline(xintercept = 79.26136, linetype = "dashed")+
    annotate(geom = "text", x = 73.5, y = 6.5, label = "Mean")+
  theme(plot.title = element_text(hjust=0.5))+
    ylim(0, 10)


p2
p1+p2
```

Neste gráfico é possível visualizar a frequência das notas para cada prova, separadamente. A linha tachada indica o valor médio.

#### Gráfico de pontos

```{r}
dados |> 
  group_by(prova) |>
  summarise(mean_nota = mean(nota),
            sd_nota = sd(nota)) |>  
  ggplot(aes(factor(prova), mean_nota, color = prova))+
  geom_point(size = 3)+
  geom_errorbar(aes(ymin = mean_nota - sd_nota,
                    ymax = mean_nota + sd_nota),
                width = 0.05)+
      theme_bw()+
  theme(legend.position = "none")  +
  ylim(0,100)+
  labs(       y = "Nota média",
       x = "Provas")

```

Neste gráfico, os pontos indicam o valor médio das notas para cada prova e as barras representam os intervalos de confianças.

### Conclusão

Com estes dados foi possível calcular e visualizar a frequência, a média, o desvio padrão, além de outros descritores, possibilitando fornecer insights sobre a dispersão dos dados em relação à média. Pode-se concluir que o desempenho dos alunos nas duas provas foi muito semelhante e que, apesar da variabilidade nas notas individuais, o desempenho médio dos alunos foi superior ao valor de corte estabelecido para a disciplina (70.00) Este resultado sugere uma performance satisfatória, indicando uma compreensão adequada do conteúdo da disciplina.
