---
title: "Algumas funções do R"
format: "html"
editor: visual
editor_options: 
  chunk_output_type: inline
message: false
warning: false
---

Na primeira aula da disciplina, utilizamos o RStudio para testar e aprender alguns pacotes e funções do R.

# Criação de um data frame

Os data frames são estruturas de dados amplamente utilizadas para armazenar informações em R. Esses objetos bidimensionais são compostos por linhas e colunas, sendo essencialmente tabelas que lembram superficialmente matrizes. A principal distinção é que, ao contrário das matrizes, onde todos os dados devem ser do mesmo tipo, os data frames permitem a mistura de diferentes tipos de dados. Isso os torna extremamente flexíveis e adequados para representar conjuntos de dados complexos, onde diferentes variáveis podem ser de tipos distintos, como números, texto e fatores.

```{r}
A <- c(1:10)
B <- c(11:20)

DF <- data.frame(A, B)

is.data.frame(A) #resposta no console ([1] FALSE)

is.data.frame(DF) #resposta no console ([1] TRUE)
```

## Pacote agricolae

```{r}
library(agricolae)

dates <- c(14, 21, 28) #days

# example a: evaluation - vector
evaluation <- c(40, 80, 90)
audpc(evaluation, dates)
```

## Pacote epifitter

```{r}
library(epifitter)

pressure
summary(pressure)
plot(pressure)
str(pressure) #str : mostra a estrutura do df
```

# Para adicionar mais uma coluna no dataframe:

```{r}
df <- data.frame(cars)

df$dist2 <- log(df$dist)
df$dist2 <- c(1:50)

# Usando o tidyverse:

library(tidyverse)

df|>
  mutate(dist3 = dist2+1)
```

# Para selecionar colunas específicas do DF:

```{r}
# Usando o tidyverse:

df |> 
  select(speed)
```
